【裁判字號】    97,上訴,1322
【裁判日期】    971225
【裁判案由】    偽證
【裁判全文】
臺灣高等法院臺南分院刑事判決        97年度上訴字第1322號
上  訴  人  臺灣雲林地方法院檢察署檢察官
上  訴  人
即  被  告  甲○○
                      之4
上列上訴人因被告偽證案件，不服臺灣雲林地方法院97年度訴字
第773號中華民國97年10月30日第一審判決（起訴案號：臺灣雲
林地方法院檢察署97年度偵字第3352號），提起上訴，本院判決
如下：
    主  文
上訴駁回。
    事  實
一、甲○○與程龍興前為男女朋友關係，程龍興於民國（下同）
    96年1月29日前某不詳時間，基於幫助他人詐欺取財之不確
    定故意，在臺北市○○○路與林森北路交岔路口，將其所有
    臺灣銀行新店分行帳號000000000000號帳戶之存摺、提款卡
    及密碼等，以新臺幣（下同）3,500元之代價售予姓名年籍
    不詳綽號「阿勝」之成年男子，容任其提供予詐騙集團使用
    ，作為詐欺時供被害人匯款之用，嗣有詐騙集團成員於96年
    1月24日撥打電話向沈世月佯稱：伊係香港跑馬彩券公司人
    員，可代簽六合彩，經會計通知繳稅後，可獲得彩金1,750
    萬元，但需先匯手續費87,500元云云，於96年1月31日又打
    電話向沈世月詐稱：已經有人為其支付50,000元，再匯37,
    500元即可領取彩金云云。致沈世月陷於錯誤，乃於96 年1
    月31日下午2時30分許，將37,500元匯入程龍興上開帳戶，
    嗣經沈世月發覺受騙後報警處理，始循線查悉上情。詎甲○
    ○為使程龍興脫免上開幫助詐欺取財罪責，竟基於偽證之犯
    意，於96年11月6日下午3時49分許，在臺灣雲林地方法院檢
    察署，就程龍興所涉幫助詐欺取財案件受檢察官訊問時，以
    證人身分供前具結，就程龍興有無遺失上開帳戶存摺、提款
    卡等涉及程龍興是否提供帳戶予他人之於案情有重要關係事
    項進行訊問時，虛偽證稱：我可以證明程龍興銀行存摺和金
    融卡是被偷的，96年1月初，我與程龍興去新店碧潭公園聊
    天、找工作，我們要回去時發現機車被撬開了，那一天我們
    本來要去辦信用卡的，所以程龍興的信用卡申請書、存款簿
    、提款卡、身分證影本都帶在身上，我不知道小偷怎麼偷的
    ，但程龍興的信用卡申請書、存款簿、提款卡、身分證影本
    都不見了等語。足以影響國家司法權之正確行使。嗣程龍興
    所犯上開幫助詐欺取財案件，經臺灣雲林地方法院於97 年5
    月20日以97年度港簡字第127號判處有期徒刑6月，該案於97
    年6月6日確定，而甲○○在前開詐欺案件尚未判決確定前之
    97年5月5日，於偵查中自白犯偽證罪。
二、案經臺灣雲林地方法院檢察署檢察官自動簽分偵查起訴。
    理  由
壹、程序方面：
一、按被告以外之人於偵查中向檢察官所為之陳述，除顯有不可
    信之情況者外，得為證據，刑事訴訟法第159條之1第2項定
    有明文。其立法意旨乃基於刑事訴訟法規定檢察官代表國家
    偵查犯罪、實施公訴，依法有訊問被告、證人、鑑定人之權
    ，且實務運作時，偵查中檢察官向被告以外之人所取得之陳
    述，原則上均能遵守法律規定，不致違法取供，其可信性甚
    高，為兼顧理論與實務，而對被告以外之人於偵查中向檢察
    官所為之陳述，除顯有不可信之情況者外，得為證據。本件
    檢察官所提出程龍興於96年5月29日、96年11月6日、97年6
    月28日偵查中之陳述，雖為被告以外之人於偵查中向檢察官
    所為之陳述，而屬於傳聞證據，惟基於被告憲法上訴訟權之
    保障，原審已傳喚證人程龍興到庭具結作證，被告對其上開
    審判外之陳述，已有行使反對詰問權之機會，上述程龍興於
    偵查中向檢察官所為之陳述，被告憲法上之詰問權既已受確
    保，且上開筆錄又無顯不可信之情況，依刑事訴訟法第159
    條之1第2項之規定，自應認為均有證據能力。
二、次按被告以外之人於審判外之陳述，雖不符前4條之規定，
    而經當事人於審判程序同意作為證據，法院審酌該言詞陳述
    或書面陳述作成時之情況，認為適當者，亦得為證據。當事
    人或辯護人於法院調查證據時，知有第159條第1項不得為證
    據之情形，而未於言詞辯論終結前聲明異議者，視為有前項
    之同意，刑事訴訟法第159條之5定有明文。本件被告對於沈
    世月之警詢筆錄並未爭執其證據能力，而於言詞辯論終結前
    亦未聲明異議，揆諸上開規定，應認被告已同意沈世月之警
    詢筆錄作為證據，審酌上開筆錄製作過程並無不法之情事，
    與本案待證事實間具有關聯性，以之為本案證據尚無不當，
    故認具有證據能力。
貳、實體方面：
一、訊據被告甲○○固坦承於96年11月6日所為上開證言為虛偽
    陳述，惟矢口否認有何偽證犯行，辯稱：我是被脅迫的，因
    為程龍興想要脫罪，他就打我，逼我幫他說謊云云。經查：
(一)、程龍興於96年1月29日前某不詳時間，基於幫助他人詐欺取
    財之不確定故意，在臺北市○○○路與林森北路交岔路口，
    將其所有臺灣銀行新店分行帳號000000000000號帳戶之存摺
    、提款卡及密碼等，以3,500元之代價售予姓名年籍不詳綽
    號「阿勝」之成年男子，而容任其提供予詐騙集團使用，作
    為詐欺時供被害人匯款之用，嗣有詐騙集團成員於96年1月
    24日、96年1月31日2次撥打電話向沈世月詐稱：匯入手續費
    後，即可獲得高額彩金云云。致沈世月陷於錯誤，於96年1
    月31日下午2時30分許，將37,500元匯入程龍興上開帳戶，
    嗣沈世月發覺受騙報警處理而查獲等情，業據程龍興於偵查
    中證述明確。並有被害人沈世月於警詢時之證言、雲林縣警
    察局臺西分局受理刑事案件報案三聯單、受理人頭帳戶犯罪
    案件通報單、內政部警政署反詐騙諮詢專線紀錄表、京城銀
    行匯款委託書、臺灣銀行新店分行96年2月16日新店營字第
    09600011841號函所附程龍興上開帳戶之開戶基本資料及交
    易明細表在卷可稽（警卷第7至11頁、第14至26頁），此部
    分事實，堪以認定。
(二)、被告於96年11月6日下午3時49分許，在臺灣雲林地方法院檢
    察署受檢察官訊問時，有為上開偽證犯行，業據被告坦承不
    諱，並有被告於96年11月6日檢察官偵查中以證人身分製作
    之訊問筆錄及證人結文、程龍興傳喚被告為證人之信件及聲
    請狀各1份、被告親筆信函2紙附卷可憑（96偵1973號卷第27
    至29頁、他卷第27至28頁）。另程龍興所涉幫助詐欺取財案
    件，亦經臺灣雲林地方法院以97年度港簡字第127號判處程
    龍興有期徒刑6月，減為有期徒刑3月，該案於97年6月6日確
    定，亦有該院97年度港簡字第127號刑事簡易判決書、96年
    度偵字第1973號聲請簡易判決處刑書、程龍興臺灣高等法院
    被告前案紀錄表各1份在卷可參，足認被告上開自白與事實
    相符，堪可採信。
(三)、又被告雖辯稱：遭程龍興恐嚇、毆打始為偽證犯行云云。惟
    證人程龍興於偵查中證稱：我把存摺賣掉後，有叫被告幫我
    作證，她有答應，96年6月我要進去關之前，就問她是否願
    意幫我作偽證，她說願意，所以我才在入監後寫聲請狀，請
    被告幫我作證，我沒有逼迫或恐嚇被告幫我作證，她是自願
    幫我作證的（他卷第23至25頁）；於原審審理時亦稱：之前
    賣帳戶的案件，被告有幫我作證，當時我們是男女朋友，她
    跟我講說要幫我作證，96年6月我要進去執行以前，就有講
    好要由被告出來作證，96年11月作證的時候，我們還有在一
    起，我們還一起坐車過來雲林（原審卷第53至56頁），已否
    認有恐嚇、毆打被告使其作偽證之行為，且觀被告郵寄予程
    龍興之信件內容，其中1封內容記載：【老公，人家已經詢
    問過了，不能太主動去申請作證人，人家會覺得有點誇張，
    是要你親自把我的名字和地址或電話留給他，等他的傳票，
    傳我作證，如果他feel有必要的話，都是他在決定啦，不能
    自己莫名其妙跑去開庭，要等待他的傳票喔，而且，他相信
    你的話，也就無罪囉…】；另1封內容則略為：【雲林的傳
    票，會寄到你那裡，到時你再告知我一聲，人家就立刻去
    help你作證喔…】等語，並無被威嚇情事，否則應不至猶如
    此甜言蜜語通信之理，足見被告係出於自願為程龍興作證。
    復依被告所提出之馬偕紀念醫院診斷證明書3紙，其中2紙記
    載被告就醫之日期為96年12月17日、97年5月6日（他卷第4
    、9頁），已在本件偽證行為之後，難以作為對被告有利之
    認定。而另1紙診斷證明書雖記載被告就醫之日期為96年9月
    21日（原審卷第19頁），然參以被告所提出96年9月30日程
    龍興出具之切結書（原審卷第18頁），其內容略為「本人程
    龍興今後與甲○○交往中，願保證不再像之前一樣吵架時則
    以毆打…作為報復的手段…」，核與程龍興所稱與被告爭吵
    後有和好之情形相符（原審卷第56頁），堪認被告與程龍興
    此次爭吵後已經和好，不影響被告於96年11月6日作證時之
    自由意志。況若被告於作證前，確實有遭到程龍興恐嚇之情
    形，則其可向警方請求援助，或於檢察官隔離訊問時供出被
    恐嚇一情，竟捨此不為，仍於96年11月6日與程龍興共同前
    往臺灣雲林地方法院檢察署，於檢察官訊問時，仍虛偽陳述
    對程龍興有利之證言，足認被告於96年11月6日所為偽證行
    為，係出於其自由意志，被告上開所辯為事後卸責之詞，不
    足採信。
(四)、綜上所述，本件事證事明確，被告偽證犯行堪以認定。
二、核被告甲○○所為，係犯刑法第168條之偽證罪。而按所謂
    自白，係指被告對於自己所為已經構成犯罪要件之事實，向
    有偵查犯罪職權之公務員坦白陳述而言，至於對阻卻責任或
    阻卻違法之事由，有所主張或辯解，乃辯護權之行使，仍不
    失為自白（最高法院89年度臺上字第4513號判決意旨參照）
    。本件被告於97年5月5日偵查中自白上開偽證之犯罪事實，
    雖另以其偽證係遭程龍興脅迫一詞為辯，仍屬自白。而被告
    所虛偽陳述之案件即原審97年度港簡字第127號，係於97年6
    月6日裁判確定，被告於所虛偽陳述之案件裁判確定前，自
    白偽證犯行，應依刑法第172條之規定減輕其刑。
三、從而原審以被告犯行明確，依刑法第168條、第172條、第74
    條第1項第1款等規定論罪科刑。並審酌被告因其與程龍興間
    之男女情誼，對於前開幫助詐欺取財案件之成立與否，有重
    要關係之事項，故意為虛偽之陳述，致使司法裁判權有陷於
    錯誤之危險，影響司法審判之正確性，及其犯後雖自白犯罪
    事實，但以其係遭程龍興恐嚇、毆打一詞為辯等及其他一切
    情狀，量處有期徒刑6月。並以被告前未曾因故意犯罪受有
    期徒刑以上刑之宣告，有卷附臺灣高等法院被告前案紀錄表
    可參，其因一時失慮致罹此罪，經此刑之宣告，即足以促使
    被告知所警惕，信無再犯之虞，因認所宣告之刑，以暫不執
    行為適當，依刑法第74條第1項第1款之規定，宣告緩刑3年
    。認事用法俱無不合，量刑亦稱妥適；被告上訴意旨空言被
    程龍興恐嚇、毆打始為偽證云云，並無可取；檢察官上訴意
    旨認被告否認犯行，犯後態度不佳，不宜給予緩刑宣告等語
    ；按被告對本案已自白如前，僅係以他因置辯，並非否認犯
    行，是檢察官上訴亦非有理，均應予以駁回。
據上論結，應依刑事訴訟法第368條，判決如主文。
本案經檢察官范文豪到庭執行職務。
中    華    民    國    97    年    12    月    25    日
                  刑事第一庭    審判長法  官  黃崑宗
                                      法  官  蔡長林
                                      法  官  夏金郎
以上正本證明與原本無異。
如不服本判決應於收受送達後10日內向本院提出上訴書狀，其未
敘述上訴理由者，並得於提起上訴後10日內向本院補提理由書（
均須按他造當事人之人數附繕本）「切勿逕送上級法院」。
                                      書記官  劉岳文
中    華    民    國    97    年    12    月    26    日
附錄本案論罪科刑法條：
中華民國刑法第168條
（偽證罪）
於執行審判職務之公署審判時或於檢察官偵查時，證人、鑑定人
、通譯於案情有重要關係之事項，供前或供後具結，而為虛偽陳
述者，處7年以下有期徒刑。


司法院資訊處製作；財團法人民間司法改革基金會備份。
